【裁判字號】    88,訴,34
【裁判日期】    891219
【裁判案由】    違反選舉罷免法
【裁判全文】
臺灣澎湖地方法院刑事判決                            八十八年度訴字第三四號
    公  訴  人  臺灣澎湖地方法院檢察署檢察官
    被      告  丁○○
右列被告因違反公職人員選舉罷免法案件，經檢察官提起公訴（八十七年度選偵字第
四號），本院判決如左：
    主    文
丁○○無罪。
    理    由
一、公訴意旨如起訴書所載。
二、按犯罪事實應依證據認定之，無證據不得推定其犯罪事實，又不能證明被告犯罪
    者，應諭知無罪之判決，刑事訴訟法第一百五十四條、第三百零一條第一項分別
    定有明文。又告訴人之告訴，係以使被告受刑事訴追為目的，是其陳述是否與事
    實相符，仍應調查其他證據以資審認，最高法院五十二年臺上字第一三００號著
    有判例可資參照。
三、訊據被告丁○○堅詞否認有何違反公職人員選舉罷免法之犯行，辯稱：上開競選
    文宣並不是伊散發的，伊也沒有同意民主進步黨澎湖黨部（下稱民進黨澎湖黨部
    ）可以散發這些文宣，上開文宣也許有可能是參與黨部的人所發、也可能是候選
    人發的，但伊實在不清楚等語。
四、公訴人認被告丁○○涉犯公職人員選舉罷免法第九十二條之罪嫌，無非係以告訴
    人之指述，且被告於偵查中並未否認其為民進快報之發行人、並散布上開文宣之
    事實，及起訴書所附之文宣附件，為其論罪之主要依據。本件首先應審究者，應
    係上開文宣是否確為被告散布，其次，再審究其散布內容是否屬不實之事項，及
    被告有無散布不實事項之故意。經查：
（一）關於起訴書附件一、三、四、五部分：觀諸起訴書附件一、三、四、五之文宣
      ，並未標明係何人或何單位所製作，僅載明「乙○○」、「乙○○總部」、「
      請支持二號乙○○」等字樣。又前揭競選文宣，係由告訴人持至臺灣澎湖地方
      法院檢察署提起告訴，惟上開文宣究係如何取得？由何人散布？則屬來源不詳
      。本院審酌該屆立法委員競選期間，各候選人互有利害牽連，是以上開文宣另
      由各候選人、或支持某候選人之團體加以散布非無可能。另參酌證人即當時民
      進黨澎湖黨部之執行長丙○○於本院審理時證稱：伊只能確定當時競選文宣，
      該黨當時候選人乙○○應該有審核過，至於丁○○有無審核過，伊不清楚，又
      因丁○○為黨部主任委員，所以文宣都以之為發行人，但丁○○不一定通通有
      看過；以及證人即當時該黨部之執行委員林長興亦於本院審理時證稱：文宣有
      的是候選人乙○○的競選總部負責，有的是黨部負責等語，足見該屆立法委員
      競選期間，確有非由被告經手、支持候選人乙○○而散布之文宣。是以上開文
      宣，是否確實經被告同意散布，即屬可疑。被告所辯，應堪予以採信。
（二）關於起訴書附件二、六部分：觀諸起訴書所附之文宣附件二、六，刊頭已標明
      「民進快報」「發行人：丁○○」等字樣，而其上所記載之地址、電話、電子
      郵件地址，均屬民進黨澎湖黨部正確無誤，有中華電信股份有限公司澎業密字
      第００三號函可稽。又參酌被告於偵查中之答辯狀辯稱：民進快報為選舉文宣
      ，關於中油弊案、東泥案之陳述，八十七年三月、十月間之中國時報及中時晚
      報皆有報導；甲○○確曾因貪污罪被判刑，法院有前科可查；問政統計資料來
      自立法院，上開快報可能係因時間倉促疏未刊登資料來源等語，而被告所言之
      上開資料來源，大致均屬確實，有國家圖書館台（八九）圖閱字第八九００二
      八八九號函、本院被告全國前案紀錄表、立法院議事處函（八九）台立議字第
      四七一四號函可稽，足見被告於偵查中確實有承認上開文宣為其同意散布之意
      ，並提供資料來源，至為顯然。是其嗣後辯稱上開文宣伊並未經手，應係事後
      飾卸之詞，不足採信，上開文宣應係經被告同意而散布，堪予認定。其次，所
      應審究者，即係附件二、六所示之內容，是否為不實之事項，及被告有無散布
      不實事項之故意。查：附件二所示之告訴人施政質詢次數、審查法案次數等，
      係據立法院公報登錄，有立法院議事處前揭函文可稽，而告訴人確曾因違反貪
      污治罪條例經法院判處有期徒刑，亦有本院被告全國前案紀錄表可稽，而右下
      角雖以漫畫筆法，表示告訴人自嘲其問政質詢次數、及曾犯貪污罪等意涵，惟
      衡諸常情，此應係引起選民注意之手法，並非表示告訴人曾如此表示，亦難認
      係不實之事項。而附件六所示之台機弊案，雖以漫畫手法表示「‧‧‧林Ｘ坤
      在台機弊案一次就貪污一百億‧‧‧」，惟八十七年十月二十三日之中時晚報
      確曾報導：立委洪奇昌質疑告訴人濫用職權，要求國營會將台機船舶廠土地賤
      賣給東泥；東南水泥董事長質疑台機船舶廠是否有新台幣一百億之價值，有國
      家圖書館前開函文可稽。綜上以觀，被告於上開文宣中之指述，或係依據報章
      而來、或係引用立法院公報、或係依經已判決之事實而來，被告於引用之時，
      縱未詳予查證或隱去部分，容有疏虞之處，惟尚難憑此即認被告有散布不實事
      項之故意。
（三）綜上所述，公訴人所引之證據，尚不足以證明被告有何故意以文字、圖畫散布
      不實事項之事實。此外，本院復查無其他積極事證足資審認被告有上開犯行，
      既不能證明被告犯罪，揆諸前揭說明，依法自應為無罪之諭知。
據上論斷，應依刑事訴訟法第三百零一條第一項，判決如主文。
本案經檢察官廖江憲到庭執行職務。
中        華        民        國    八十九    年  十二    月   十九     日
                                 臺 灣 澎 湖 地 方 法 院 刑 事 庭
                                       法      官  李    宛    玲
右正本證明與原本無異。
如不服本判決，應於判決送達後十日內，向本院提出上訴狀（須附繕本）。
中        華        民        國    八十九    年  十二    月   廿一     日
                                       書  記  官  劉    竹    苞


司法院資訊處製作；財團法人民間司法改革基金會備份。
